臺灣臺北地方法院刑事判決              100年度訴字第725號
公  訴  人  臺灣臺北地方法院檢察署檢察官
被      告  林志信
上列被告因毒品危害防制條例案件，經檢察官提起公訴（100 年
度毒偵字第1652號），嗣被告於準備程序就被訴事實為有罪之陳
述，經告知簡式審判程序之旨，並聽取檢察官及被告之意見後，
本院合議庭裁定由受命法官獨任進行簡式審判程序，判決如下：
    主  文
林志信施用第一級毒品，處有期徒刑柒月；又施用第二級毒品，
處有期徒刑參月。應執行有期徒刑玖月。
    事  實
一、林志信前：(一)於民國88年間因施用毒品案件，經臺灣板橋地
    方法院以88年度毒聲字3617號裁定送觀察、勒戒後，認無繼
    續施用毒品之傾向，業經臺灣板橋地方法院檢察署以88年度
    毒偵字第13240 號為不起訴處分確定；(二)於92年間因施用毒
    品案件，經臺灣板橋地方法院以92年度毒聲字第3934號裁定
    送觀察、勒戒後，認有繼續施用毒品之傾向，觀察勒戒部分
    於93年1 月16日執行完畢釋放出所，徒刑部分則經臺灣板橋
    地方法院以93年度訴字第489號判決分別判處有期徒刑1年、
    8月，並定應執行有期徒刑1年6 月，經上訴後由臺灣高等法
    院以94年度上訴字第2619號判決上訴駁回確定；(三)於94年間
    因施用第一、二級毒品案件，經臺灣板橋地方法院以94年度
    訴字第2938號判處有期徒刑1年2月、10月，應執行有期徒刑
    1年10月確定；(四)於98年8月10日、11日，分別因施用第一、
    二級毒品案件，經臺灣板橋地方法院以98年度訴字第3542號
    判處有期徒刑8 月、10月，並定應執行有期徒刑10月確定；
    (五)於98年8 月24日、25日，分別因施用第一、二級毒品案件
    ，經臺灣板橋地方法院以98年度訴字第3814號判處有期徒刑
    10月、6月，並定應執行有期徒刑1年2月確定；(六)於98年9月
    14日，因施用第一、二級毒品案件，經臺灣板橋地方法院以
    98年度訴字第3986號判處有期徒刑7月、4月，並定應執行有
    期徒刑10月確定；(七)於98年9月1日及99年1、2月間，分別因
    施用第一、二級毒品案件，經臺灣板橋地方法院以98年度訴
    字第1383號判處有期徒刑7月、4月、7月、4月，並定應執行
    有期徒刑1年6月確定（上開受刑之宣告部分，因林志信罹患
    重病，為監獄拒收，均尚未執行，不構成累犯）。詎林志信
    仍不知戒除毒癮，於上開觀察、勒戒執行完畢後5 年內再犯
    施用毒品罪經法院科刑處罰後，復分別基於施用第一級毒品
    海洛因及第二級毒品甲基安非他命之犯意，於100年3月16日
    凌晨2時至3時許，在朋友車上行經彰化附近交流道某處（起
    訴書誤載為雲林縣西螺鎮某處），以海洛因摻入香菸內點燃
    吸食之方式，施用海洛因1 次，及以甲基安非他命置入玻璃
    球內燒烤後吸食煙霧之方式，施用第二級毒品甲基安非他命
    1次。嗣於100年3月16日下午3時35分許，在臺北市○○區○
    ○街31號6樓之2為警查獲，經採尿送驗結果，呈嗎啡、甲基
    安非他命陽性反應，因悉上情。
二、案經基隆市警察局報告臺灣雲林地方法院檢察署呈請臺灣高
    等法院檢察署檢察長令轉臺灣臺北地方法院檢察署檢察官偵
    查起訴。
    理  由
一、本件被告林志信所犯非死刑、無期徒刑或最輕本刑有期徒刑
    三年以上之罪，亦非高等法院管轄第一審案件，且於準備程
    序進行中，被告先就被訴事實為有罪之陳述，經告知被告簡
    式審判程序之旨，並聽取檢察官、被告之意見後，本院合議
    庭裁定進行簡式審判程序，是本件之證據調查，依刑事訴訟
    法第27 3條之2規定，不受同法第159條第1 項、第161條之2
    、第161條之3、第163條之1及第164條至第170條規定之限制
    ，合先敘明。
二、上開事實，業據被告於本院審理中坦承不諱（見本院卷第28
    頁反面），且其尿液檢體經警採集送驗結果，經以氣相層析
    質譜儀法確認檢驗結果，確呈海洛因之代謝物嗎啡及高濃度
    之甲基安非他命陽性反應，此有基隆市警察局毒品案件尿液
    檢體對照表、台灣尖端先進生技醫藥股份有限公司100年4月
    1日濫用藥物檢驗報告各1紙附卷可稽（見臺灣雲林地方法院
    檢察署100年度毒偵字第635號卷第7、8頁），足證被告任意
    性自白與事實相符，事證明確，犯行堪以認定，應予依法論
    科。
三、按92年7月9日修正公布並自93年1月9日施行之毒品危害防制
    條例第20條、第23條將施用毒品之刑事處遇程序，區分為「
    初犯」及「5年內再犯」、「5年後再犯」。依其立法理由之
    說明：「初犯」，經觀察、勒戒或強制戒治後，應為不起訴
    處分或不付審理之裁定；「5 年內再犯」者，因其再犯率甚
    高，原實施之觀察、勒戒及強制戒治既已無法收其實效，爰
    依法追訴或裁定交付審理。至觀察、勒戒或強制戒治執行完
    畢釋放後，「5 年後再犯」者，前所實施之觀察、勒戒或強
    制戒治已足以遮斷其施用毒品之毒癮，為期自新及協助其斷
    除毒癮，仍適用「初犯」規定，始應先經觀察、勒戒、強制
    戒治之程序。從而依該次修正後之規定，僅限於「初犯」及
    「5 年後再犯」二種情形，應先經觀察、勒戒或強制戒治之
    程序，此乃該條例第10條之例外規定。倘被告於5 年內已再
    犯，經依法追訴處罰，縱其第3次（或第3次以上）再度施用
    毒品之時間，在初犯經觀察、勒戒或強制戒治執行完畢釋放
    5年以後，因與單純之「5年後再犯」之情形有別，不合於「
    5年後再犯」之例外規定；且因已於「5年內再犯」，顯見其
    再犯率甚高，原實施觀察、勒戒或強制戒治，已無法收其實
    效，即應回歸原則性規定，由檢察官逕行起訴，依該條例第
    10條處罰（最高法院96年度台非字第236 號判決意旨及97年
    度第5 次刑事庭會議決議參照）。經查，被告有如事實欄所
    示施用毒品紀錄，有臺灣高等法院被告前案紀錄表在卷可按
    ，其於事實一(二)所載受觀察、勒戒執行完畢釋放出所之93年
    1月16日後，5年內已再犯事實一(三)所載施用毒品之犯行，並
    受刑之宣告，揆諸前揭規定及說明，被告所為本件施用第一
    級及第二級毒品之犯行，並無「初犯」規定之適用，而應直
    接訴追處罰。
四、查海洛因及甲基安非他命分屬毒品危害防制條例第2條第2項
    第1款、第2款所規定之第一級、第二級毒品。核被告所為，
    係犯同條例第10條第1項之施用第一級毒品罪及同條例第2項
    之施用第二級毒品罪。其施用前持有海洛因及甲基安非他命
    之低度行為，分別為各該施用之高度行為所吸收，均不另論
    罪。其所犯上開二罪，犯意各別，行為互殊，應予分論併罰
    。爰審酌被告前因施用毒品，歷經觀察、勒戒及追訴審判程
    序，仍未能完全戒絕毒癮，其施用毒品對於社會秩序固有間
    接之影響，惟本質上尚屬自我戕害行為，暨被告國中肄業之
    智識程度、身體罹患重病及犯後坦承犯行之態度等一切情狀
    ，分別量處如主文所示之刑，並定其應執行之刑。
五、末查，本件被告施用之毒品海洛因及甲基安非他命，係其友
    人所提供，業據被告供述在卷，該等友人提供之毒品顯已於
    上開車內用罄，至警方於臺北市○○區○○街31號6樓之2查
    扣甲基安非他命3包（驗餘重2.2259公克，含3個塑膠袋及3
    張標籤紙）及海洛因4包（3包驗餘淨重11.01公克；1包驗餘
    淨重0.42公克），因被告否認為其所有，且經同時為警所查
    獲之李灃宬承認為其所有（見臺灣雲林地方法院檢察署100
    年度毒偵字第635號卷第3頁及第5 頁反面），亦無證據證明
    與被告本件犯行有關，且沒收既屬從刑之一種，依主從不可
    分原則，自應附隨於主刑而同時宣告之，上開物品既均與本
    案無關，爰不予宣告沒收，附此敘明。
據上論斷，應依刑事訴訟法第273條之1第1項、第299條第1 項前
段，毒品危害防制條例第10條第1項、第2項，刑法第11條前段、
第51條第5款，判決如主文。
本案經檢察官張成業到庭執行職務
中    華    民    國   100    年    8     月    18    日
                       刑事第十四庭  法  官  賴武志
以上正本證明與原本無異。
如不服本判決應於收受送達後10日內向本院提出上訴書狀，並應
敘述具體理由；其未敘述上訴理由者，應於上訴期間屆滿後20日
內向本院補提理由書（均須按他造當事人之人數附繕）「切勿逕
送上級法院」。
                                     書記官  劉麗英
中    華    民    國   100    年    8     月    18    日
附錄本論罪科刑法條：
毒品危害防制條例第10條
施用第一級毒品者，處6月以上5年以下有期徒刑。
施用第二級毒品者，處3年以下有期徒刑。